臺灣臺中地方法院民事判決
111年度簡上字第6號
上  訴  人  臺灣產物保險股份有限公司臺中分公司

法定代理人  廖原益  
訴訟代理人  方建閔  
被  上訴人  吳東融  
上列當事人間請求損害賠償事件，上訴人對於民國110年11月9日
本院臺中簡易庭110年度沙簡字第495號第一審簡易判決提起上訴
，本院合議庭於民國111年6月17日言詞辯論終結，判決如下：
    主      文
原判決關於駁回上訴人後開第二項之訴部分，及該部分訴訟費用
之裁判（除確定部分外）均廢棄。
被上訴人應再給付上訴人新臺幣參萬元，及自民國一百一十年五
月十四日起至清償日止，按週年利率百分之五計算之利息。
其餘上訴駁回。
第一審（除確定部分外）及第二審訴訟費用，由被上訴人負擔百
分之六，餘由上訴人負擔。
    事實及理由
壹、程序方面：
    被上訴人經合法通知，未於言詞辯論期日到場，核無民事訴
    訟法第386條各款所列情形，爰依上訴人聲請，由其一造辯
    論而為判決。
貳、實體方面：
一、上訴人起訴主張：被上訴人於民國109年9月6日，駕駛車牌
    號碼000-0000號自用小客車，行經臺中市○○區○道0號北向18
    5公里600公尺處，行駛外側車道時車子突然向左失控，以致
    碰撞行駛內側車道由訴外人何宇庭駕駛其所有之車牌號碼00
    0-0000號自用小客車（下稱系爭車輛），系爭車輛遭撞後向
    右失控撞擊外側車道之車號000-0000號自用小客車，再撞擊
    內側護欄後停止於內側車道，被上訴人駕駛前述車輛應負賠
    償責任。系爭車輛由被保險人向上訴人投保車體損失險，系
    爭車輛於車禍時價值新臺幣（下同）621,000元，經勘估修
    繕金額高達517,206元，且修繕完成後亦有安全隱憂，已無
    修復價值，依保單條款達推定全損狀況，故上訴人依約賠付
    被保險人621,000元後，取得系爭車輛殘餘物處分權，並以3
    萬元拍賣售出完畢。依保險法第53條之規定，上訴人取得代
    位求償權，上訴人得請求被上訴人給付591,000元。爰依民
    法第184條第1項前段、第191條之2、第196條及保險法第53
    條之規定，請求被上訴人給付上訴人591,000元，及自起訴
    狀繕本送達翌日起至清償日止，按週年利率5%計算之利息等
    語。
二、被上訴人經合法通知，未於言詞辯論期日到場，亦未提出書
    狀作何聲明或陳述。
三、原審判命被上訴人應給付上訴人136,770元，及自起訴狀繕
    本送達翌日即110年5月14日起至清償日止，按週年利率5%計
    算之利息，並駁回上訴人其餘之訴，暨就上訴人勝訴部分依
    職權宣告假執行。被上訴人就其敗訴部分並未上訴，已告確
    定；上訴人就其敗訴部分聲明不服，提起上訴，並聲明：㈠
    原判決不利於上訴人部分廢棄。㈡被上訴人應再給付上訴人4
    54,230元，及自起訴狀繕本送達翌日起至清償日止，按週年
    利率5%計算之利息。
四、本院之判斷：
(一)上訴人主張被上訴人於上開時、地，所駕車輛突然失控，撞
    擊系爭車輛，致上訴人所承保之系爭車輛毀損之事實，業據
    提出與所述相符之道路交通事故當事人登記聯單、道路交通
    事故現場圖、初步分析研判表、相片、任意險理賠計算書、
    估價單、行車執照、駕駛執照、車輛異動登記書、報廢車買
    賣契約書為證（見原審卷第21至95頁），並有內政部警政署
    國道公路警察局第七公路警察大隊函文所附之本件車禍資料
    在卷可稽（見原審卷第101至124頁）。而被上訴人已於相當
    時期受合法之通知，於言詞辯論期日不到場，亦未提出準備
    書狀為何爭執，依民事訴訟法第280條第3項、第1項之規定
    ，視為自認，堪信上訴人主張屬實。
(二)道路交通安全規則第89條第1項第1款規定：「行車前應注意
    之事項，依下列規定：一、方向盤、煞車、輪胎、燈光、雨
    刮、喇叭、照後鏡及依規定應裝設之行車紀錄器、載重計、
    轉彎及倒車警報裝置、行車視野輔助系統等須詳細檢查確實
    有效。」，又「汽車行駛時，駕駛人應注意車前狀況及兩車
    並行之間隔，並隨時採取必要之安全措施」道路交通安全規
    則第94條第3項亦有明文。查被上訴人所駕車輛於行駛時失
    控撞擊系爭車輛，致系爭車輛毀損，被上訴人之駕駛行為自
    有過失，並應負全部過失責任。
(三)因故意或過失不法侵害他人之權利者，負損害賠償責任。汽
    車在使用中加損害於他人者，駕駛人應賠償因此所生之損害
    。不法毀損他人之物者，被害人得請求賠償其物因毀損所減
    少之價額。民法第184條第1項前段、第191條之2前段、第19
    6條分別定有明文。被保險人因保險人應負保險責任之損失
    發生，而對於第三人有損失賠償請求權者，保險人得於給付
    賠償金額後，代位行使被保險人對於第三人之請求權，但其
    所請求之數額，以不逾賠償金額為限，保險法第53條第1項
    亦有明定。查被上訴人所駕車輛於行駛時失控撞擊系爭車輛
    ，致系爭車輛毀損，被上訴人之駕駛行為自有過失，並與系
    爭車輛受損間，有相當因果關係。被上訴人既過失不法毀損
    上訴人承保之何宇庭所有系爭車輛，何宇庭對被上訴人即有
    侵權行為損害賠償請求權，而上訴人已賠付何宇庭621,000
    元，有任意險理賠計算書在卷可稽（見原審卷第35頁），則
    上訴人主張代位行使何宇庭對被上訴人之侵權行為損害賠償
    請求權，即屬有據。
(四)不法毀損他人之物者，被害人得請求賠償其物因毀損所減少
    之價額。負損害賠償責任者，債權人得請求支付回復原狀所
    必要之費用，以代回復原狀。民法第196條、第213條第3項
    定有明文。而所謂請求賠償物被毀損所減少之價額，得以修
    復費用為估定標準，但以必要者為限，例如修理材料以新品
    換舊品，應予折舊（最高法院77年度第9次民事庭會議決議
    參照）。經查：
　1.系爭車輛為106年6月出廠，依臺中市汽車商業同業公會鑑定
    結果，認為系爭車輛於109年9月間車禍時之市值為65萬元，
    有該會函文在卷可稽（見本院卷第151頁）。又系爭車輛經
    估修復金額為517,026元，業據上訴人提出估價單附卷可憑
    （見原審卷第37至55頁）。是系爭車輛修復金額並未超過或
    已然接近車輛價值，應得以修復方式回復原狀，尚具修復價
    值。上訴人雖稱系爭車輛修復後恐有安全疑慮，或有價額減
    損等語，惟未舉證證明，則上訴人主張系爭車輛已無修復價
    值，應達全損一節，尚難採憑。
　2.系爭車輛既具修復價值，即應以修復金額作為賠償金額。又
    系爭車輛之零件修理既係以新零件更換破損之舊零件，依上
    開說明，自應將零件折舊部分予以扣除。依上訴人提出之估
    價單記載，系爭車輛受損而估價需支出修理費用為517,026
    元（工資41,299元、材料449,240元、塗裝26,487元）。其
    中材料即零件部分，依行政院所頒固定資產耐用年數表及固
    定資產折舊率之規定，非運輸業用客車之耐用年數為5年，
    依定率遞減法每年折舊1000分之369，另依營利事業所得稅
    查核準則第95條第6項規定「固定資產提列折舊採用定率遞
    減法者，以1年為計算單位，其使用期間未滿1 年者，按實
    際使用之月數相當於全年之比例計算之，不滿1月者，以1月
    計」，上開上訴人承保車輛自出廠日106年6月，迄本件車禍
    發生時即109年9月6日，已使用3年4月，則零件扣除折舊後
    之修復費用估定為98,984元（詳如原審判決附表之計算式）
    。再加計不計算折舊之工資41,299元、塗裝26,487元後，系
    爭車輛合理修復費用應為166,770元（計算式：98984+41299
    +26487=166770）。 
　3.而上訴人請求被上訴人給付金額之計算方式，固係依其與被
    保險人何宇庭間之保險契約約定，計算折舊及賠償率後，推
    定系爭車輛全損，將系爭車輛報廢，實際上並未維修，由上
    訴人賠付何宇庭保險金621,000元後，上訴人拍賣系爭車輛
    取得3萬元，依此計算為591,000元（計算式：000000-00000
    =591000）。惟上訴人與何宇庭間就如何計算折舊及賠償率
    、如何推定車輛全損之保險契約約定，無從拘束被上訴人，
    且據上訴人提出之估價單觀之，系爭車輛並非不能進行維修
    ，則上訴人逕將系爭車輛報廢，而依前述計算方式向被上訴
    人求償高逾必要修復費用之賠償金額，難認有據。
  4.至於上訴人依保險契約約定賠付何宇庭保險金621,000元後
    取得系爭車輛所有權，進而拍賣系爭車輛取得殘體價金3萬
    元，乃上訴人依保險契約約定以全損方式處理所取得之權利
    ，與被上訴人之侵權行為賠償責任無涉，尚無自修復金額扣
    除3萬元之必要。
(五)損害賠償祇應填補被害人實際損害，保險人代位被害人請求
    損害賠償時，依保險法第53條第1項規定，如其損害額超過
    或等於保險人已給付之賠償金額，固得就其賠償之範圍，代
    位請求賠償，如其損害額小於保險人已給付之賠償金額，則
    保險人所得代位請求者，應祇以該損害額為限（最高法院65
    年度台上字第2908號判決意旨參照）。上訴人因承保之系爭
    車輛遭被上訴人過失不法毀損，固已給付保險金621,000元
    元予何宇庭，惟因何宇庭就系爭車輛實際得請求賠償之費用
    金額僅166,770元，故上訴人依保險法第53條第1項規定代位
    請求被上訴人賠償之範圍，亦僅得以該等損害額為限。因此
    ，上訴人得請求被上訴人給付之費用應為166,770元，逾此
    部分之請求，於法尚屬無據。
五、綜上所述，上訴人依侵權行為及保險代位之法律關係，請求
    被上訴人給付166,770元，及自起訴狀繕本送達翌日即110年
    5月14日（見原審卷第129頁）起至清償日止，按週年利率5%
    計算之利息，為有理由，應予准許；逾此範圍之請求，則無
    理由，應予駁回。原審就上開應准許部分判決命被上訴人給
    付136,770元本息，就逾136,770元本息部分為上訴人敗訴之
    判決，尚有未洽，上訴意旨就此部分指摘原判決不當，求予
    廢棄，為有理由，爰由本院改判如主文第2項所示。至於上
    訴人之請求不應准許部分，原審為上訴人敗訴之判決，並無
    違誤，上訴意旨指摘原判決此部分不當，求予廢棄改判，為
    無理由，應由本院駁回其上訴。
六、本件事證已臻明確，兩造其餘訴訟資料及攻擊防禦方法，經
    審酌後認與判決結果不生影響，爰不逐一論述，併此敘明。
七、據上論結，本件上訴為一部有理由、一部無理由，依民事訴
    訟法第436條之1第3項、第450條、第449條第1項、第79條，
    判決如主文。
中　　華　　民　　國　　111 　年　　7 　　月　　15　　日
            民事第三庭  審判長法  官　陳宗賢
　　　　　　　　　　　　　　　法  官　廖純卿
　　　　　　　　　　　　　　　法  官　劉育綾
正本係照原本作成。
不得上訴。
中　　華　　民　　國　　111 　年　　7 　　月　　15　　日
                              書記官  洪千羽